最高法院刑事判決　　　　　　一○○年度台上字第二七五三號
上　訴　人　台灣高等法院檢察署檢察官　
被　　　告　天野陽介
上列上訴人因被告強盜案件，不服台灣高等法院中華民國九十九
年二月九日第二審判決（九十八年度少上訴字第二九號，起訴案
號：台灣板橋地方法院檢察署九十八年度少偵字第二二號），提
起上訴，本院判決如下：
    主  文
原判決關於強盜部分撤銷，發回台灣高等法院。
    理  由
本件原審經審理之結果，認定被告天野陽介被訴強盜部分，應是
觸犯刑法第三百零二條第一項以非法方法剝奪人之行動自由罪，
非屬少年事件處理法第二十七條第一項第一款的絕對刑事案件罪
名，檢察官未經少年法庭行使先議權，提起本件公訴，其起訴程
序違背規定。因而撤銷第一審關於被告此部分之科刑判決，依刑
事訴訟法第三百零三條第一款規定，改判諭知不受理；固非無見
。
惟查：(一)、法院之組織不合法者，其判決當然違背法令，刑事訴
訟法第三百七十九條第一款定有明文。又少年事件處理法第一條
之一規定「少年保護事件及少年刑事案件之處理，依本法之規定
；本法未規定者，適用其他法律。」第五條第三項及第七條第一
項分別規定「高等法院及其分院設少年法庭」、「少年法院院長
、庭長及法官、高等法院及其分院少年法庭庭長及法官、公設輔
佐人，除須具有一般之資格外，應遴選具有少年保護之學識、經
驗及熱忱者充之。」少年刑事案件之第二審訴訟，自應由具有前
開特殊學識、經驗之庭長、法官組織之法院予以審判，方為合法
。少年刑事案件之第二審訴訟若非由少年法庭予以審判，其法院
之組織即不合法，其判決當然為違背法令。本件被告於行為時係
十四歲以上未滿十八歲之少年，經第一審法院少年法庭調查後，
認涉犯刑法第三百三十條第一項結夥三人以上強盜罪，裁定移送
台灣板橋地方法院檢察署檢察官，經檢察官偵查結果，亦認涉犯
上開結夥三人以上強盜罪，而向第一審法院少年法庭提起公訴，
自屬少年刑事案件。揆諸上開說明，其第二審訴訟應由原審法院
少年法庭審理，始稱適法。依原判決之記載，本件係由原審法院
普通刑事庭之刑事第五庭審判（見原判決第十三頁），洵有法院
組織不合法之當然違背法令。(二)、證據之取捨與事實之認定，固
為事實審法院之職權，惟如調查所得之證據，就待證事實之內容
不相一致時，仍應依經驗法則、論理法則定其取捨，並於判決書
之理由內詳予說明其所得心證之理由，方足為事實認定之依據。
對於被告被訴之事實及其不利之證據資料，如何不足以證明被告
犯罪，均應逐一詳述其理由，否則即有判決不載理由之違法。被
告於第一審法院少年法庭調查、審理時均自白上開強盜犯行。於
第一審準備程序時亦自承：「承認有檢察官所起訴之事實。」其
選任辯護人亦陳稱：「被告已承認犯罪事實」、「強盜部分我們
認罪」（見一審卷第七四頁背面、七五頁），核與證人即共犯高
一峰、施競堯、林明駿分別於警詢、第一審法院審理時及該院少
年法庭調查時供承之情節相符（見九十八年度少調字第三四號卷
第一宗第三一、三五、五二、五三、六八頁，第二宗第六頁背面
，一審卷第四七頁）。被告於第一審法院少年法院訊問時亦自承
：「『小龍（指郭穎龍）』知道這個大砲有錢而且之前曾經有砍
人，『小龍』的意思是說要把他右手腕的刀疤誣賴給大砲說他砍
的，當天施競堯一開始跟我說有錢可以賺」（見九十八年度少調
字第三四號卷第一宗第一七四頁背面）；「我是在大砲被押上車
後，我在車上聽到郭穎龍說他是南部上來的牛皮。（把大砲押走
一直到放大砲走的中間這段時間，大砲有承認郭穎龍的傷是他造
成的嗎？）沒有」（見同上卷第二宗第九頁背面）。而證人即被
害人顏瑞宏於警詢中陳稱：「在八方雲集鍋貼店前，…被那輛車
撞到我的左腿，…被二個戴頭套的人捉住，車上又下來至少一個
人，強制把我拖到車上」、「帶頭出聲的人就指我五、六年前在
松山砍人，…又說要坐船偷渡，需要跑路費」（見同上卷第一宗
第二六三至二六四頁）；於第一審法院審理時證稱：「（你跟郭
穎龍有何財物或恩怨糾紛？）我發誓不認識這個人」（見一審卷
第一七八頁背面）。倘若無訛，足見謝瑞宏與被告及其他共犯間
並無任何金錢或財物糾葛。則被告與其他共犯等人戴頭套強押謝
瑞宏上車，以手銬將謝某銬住，載往山上，直至謝某交出現金、
提款卡。被告並與共犯持提款卡前往金融機構領取現金，由渠等
朋分花用，謝瑞宏復不認識被告，能否謂其無不法所有意圖，已
堪存疑。又被告上開自白與高一峰、施競堯、林明駿、顏瑞宏所
證情節似相符合。其何以不能為不利於被告認定之理由，亦付闕
如，仍有可議。以上或為檢察官上訴意旨所指摘，或為本院得依
職權調查之事項，應認原判決此部分有撤銷發回更審之原因。被
告另被訴以不正方法由自動付款設備取得他人之物罪部分，因未
據上訴且屬不得上訴第三審法院之案件，業已確定，附為敘明。
據上論結，應依刑事訴訟法第三百九十七條、第四百零一條，判
決如主文。
中    華    民    國  一○○  年    五    月  二十五  日
                      最高法院刑事第六庭
                          審判長法官  洪  文  章  
                                法官  王  居  財  
                                法官  郭  毓  洲  
                                法官  沈  揚  仁  
                                法官  林  瑞  斌  
本件正本證明與原本無異
                                      書  記  官  
中    華    民    國  一○○  年    五    月  二十六  日
                                                     M